【裁判字號】    89,訴,2714
【裁判日期】    901024
【裁判案由】    毒品危害防制條例
【裁判全文】
臺灣臺中地方法院刑事判決                        八十九年度訴字第二七一四號
    公  訴  人  臺灣臺中地方法院檢察署檢察官
    被      告  甲○○
    指定辯護人  本院公設辯護人丙○○
右列被告因違反毒品危害防制條例案件，經檢察官提起公訴（八十九年度偵字第八一
六八號），本院判決如左：
    主  文
甲○○無罪。
    理  由
一、公訴意旨略以：被告甲○○前有施用毒品前科，竟意圖營利並基於概括之犯意，
    在其位於台中縣潭子鄉○○路三十二巷十七號住處，以（０四）0000000
    號電話供為聯絡工具，按每包（重約○．二公克）售價新台幣（下同）壹千元左
    右之價格，以當場銀貨兩訖方式，連續五次販賣第二級毒品安非他命予另案被告
    丁○○。另案被告丁○○最後一次係於民國八十八年十二月三十日十八時許，在
    被告甲○○上開住處，以前揭價格，向被告甲○○購得第二級毒品安非他命一包
    供己施用。八十九年一月三十一日下午九時許，員警持搜索票至另案被告丁○○
    住處（台中縣潭子鄉○○村○○路○段三二六號九號三樓）搜索，而查獲另案被
    告丁○○施用第二級毒品安非他命之工具乙批，經另案被告丁○○供述毒品來源
    為被告甲○○後，乃查獲上情，因認被告甲○○涉犯毒品危害防制條例第四條第
    二項販賣第二級毒品罪嫌。
二、按犯罪事實應依證據認定之，無證據不得推定其犯罪事實，刑事訴訟法第一百五
    十四條定有明文。而刑事訴訟法上所謂認定犯罪事實之證據，係指足以認定被告
    確有犯罪行為之積極證據而言，該項證據自須適合於被告犯罪事實之認定，始得
    採為斷罪資料，最高法院二十九年上字第三一０五號著有判例。又認定犯罪事實
    所憑之證據，無論係直接證據或間接證據，其為訴訟上之證明，須於通常一般之
    人均不致有所懷疑，而得確信其為真實之程度者，始得據為有罪之認定，倘其證
    明尚未達到此一程度，而有合理之懷疑存在，復無其他調查途徑可尋，法院即應
    為無罪之判決，最高法院七十六年台上字第四九八六號著有判例。另按，毒品危
    害防制條例第十七條規定，犯該條例第四條第一項至第三項、第五條第一項至第
    三項、第六條第一項至第三項、第七條第一項至第三項、第八條第一項至第三項
    、第十條或第十一條第一項、第二項之罪，供出毒品來源，因而破獲者，得減輕
    其刑。是施用、販賣或持有毒品之人，如供出毒品之來源因而破獲者，既得獲取
    減輕其刑之寬典，為擔保其所為不利於其他被告之陳述（即毒品來自其他被告之
    陳述）之真實性，尤應有足以令人確信其陳述為真實之補強證據，始能據以為論
    罪之依據（最高法院四十年台上字第八十六號、五十三年台上字第五六五號、七
    十年度台上字第一一六號、八十七年度台上字第三一八二號裁判參照）。
三、本件公訴意旨認被告甲○○涉有販賣第二級毒品罪嫌，無非以證人即另案被告丁
    ○○為警查獲施用毒品犯行後，就所施用毒品之來源所為供述為其主要論據。惟
    訊之被告甲○○自始均堅詞否認有何販賣第二級毒品之犯行，並辯稱伊原固有施
    用毒品行為，惟並未販賣第二級毒品予他人等語，經查：證人即另案被告丁○○
    因施用毒品，而於八十九年一月三十一日二十一時許，為台中市警察局第五分局
    員警持臺灣臺中地方法院檢察署檢察官核發之搜索票，在台中縣潭子鄉○○村○
    ○路○段三二六號九號三樓查獲，並扣得安非他命吸食器一組，其原拒絕夜間偵
    問，惟旋於翌日凌晨一時七分許同意夜間偵訊，並於警訊中就員警所為「供出購
    毒上線依法可獲得減刑及免刑」之訊問，供稱：所施用之毒品來源為被告甲○○
    等語，公訴人並認證人丁○○與被告甲○○為朋友關係，無仇恨隙怨，且販賣第
    二級毒品罪，最重可判處無期徒刑，證人丁○○顯無誣陷被告甲○○之必要等語
    。但查：
    （一）證人丁○○於警訊中固指稱：其向被告甲○○購買毒品安非他命共計五次
          ，每次代價一千元（見偵查卷第廿頁），惟於檢察官偵訊時即聲稱：其未
          向被告甲○○購買毒品，警訊筆錄內容係警方自行繕寫等語（見偵查卷第
          三十七頁），其於本院審理中亦證稱：其從未向被告甲○○購買毒品，其
          購買毒品之來源為綽號「大頭」者（見本院八十九年十二月二十日審判筆
          錄），其前後所述購買毒品之對象不符，其指證是否可採，已非無疑，且
          本案卷證內並無證人丁○○上開警訊筆錄之警訊錄音帶附卷，自有詳加調
          查之必要，尚難遽採為認定被告甲○○犯罪之不利證據。
    （二）次查，依卷附臺灣臺中地方法院檢察署檢察官核發之搜索票及台中市警察
          局第五分局員警於搜索完畢後所製作之搜索扣押證明筆錄內容觀之，被告
          甲○○受搜索之起始時間為八十九年一月三十一日十八時四十分，而證人
          丁○○受搜索之時間則為同日二十一時許，晚於被告甲○○而受搜索，足
          見台中市警察局第五分局員警，並非源於證人丁○○上開供述，始循線查
          獲被告甲○○，而係先行向臺灣臺中地方法院檢察署檢察官對被告甲○○
          聲請核發搜索票，並於搜索被告甲○○住處後，始另行搜索證人丁○○住
          處，核與通常先查獲施用毒品之人後，始依施用毒品者所為毒品來源之供
          述，而循線查獲販毒之人之順序不同。又證人即本案承辦員警黃啟書、王
          啟旭於本院調查時，復未能明確陳明渠查悉被告甲○○涉有販賣毒品之線
          報來源及其他證人之姓名、年籍以供本院進一步調查，故以查獲時間在後
          之證人丁○○之證言，指述查獲在前之被告甲○○販賣毒品，核與常情有
          違。且本案承辦員警亦未於案發後之第一時間內，依證人丁○○之供述，
          於通聯紀錄保存期限內，向電信業者調取證人丁○○與被告甲○○間之電
          話通聯紀錄供為本案之補強證據，證人丁○○上開指證，既有瑕疵可指，
          復無補強證據以資證明與事實相符，依前開判例之意旨，尚難遽採為認定
          被告甲○○犯罪之不利證據。
    （三）另查，台中市警察局第五分局員警對被告甲○○住處進行搜索後，於被告
          甲○○之房間內扣得酒精燈一個，另於證人即被告甲○○之姊乙○○房間
          之衣服內扣得安非他命一包（含袋重○、七公克）、又於書架上及床頭櫃
          內扣得殘留有安非他命殘渣之勺子二支、夾鏈袋一個及夾鏈空袋三十二個
          等情，固有台中市警察局第五分局搜索扣押證明筆錄附卷可參，惟所扣得
          之毒品數量尚少，且證人即被告甲○○之姐張家禎於本院審理中，另證稱
          ：伊會以夾鏈袋分裝首飾（見本院八十九年十二月二十日審判筆錄），而
          被告甲○○自身原復有施用毒品安非他命之行為，是被告甲○○所辯扣案
          安非他命係供自身施用毒品，夾鏈空袋並非供其販毒使用一節，應可採信
          。
四、綜上，本案除證人丁○○上開唯一指述外，並無其他補強證據足以確信被告甲○
    ○有販賣毒品安非他命之行為，公訴人所據起訴之證人丁○○上開證詞，復有如
    上所述之瑕疵，加以本院復查無其他積極證據，足證被告甲○○確有公訴人所指
    上開犯行，揆諸前開說明，不能證明被告犯罪，依法應為被告甲○○被訴違反毒
    品危害防制條例第四條第二項罪嫌無罪之諭知。
據上論斷，應依刑事訴訟法第三百零一條第一項，判決如主文。
中      華      民      國    九十      年      十      月    二十四    日
                                臺灣臺中地方法院刑事第七庭
                                    法  官  林  宗  成
右正本證明與原本無異。
如不服本判決，應於送達後十日內向本院提出上訴狀（須附繕本），上訴於台灣高等
法院台中分院。
                                    書記官
中      華      民      國    九十      年      十      月    二十五    日


司法院資訊處製作；財團法人民間司法改革基金會備份。
